臺灣新竹地方法院刑事判決　　　　　　　99年度選訴字第29號
公　訴　人　臺灣新竹地方法院檢察署檢察官
被　　　告　蘇漢樞
選任辯護人　朱昭勳律師
　　　　　　許民憲律師
上列被告因投票受賄案件，經檢察官提起公訴（99年度選偵字第
63號），本院依簡式審判程序判決如下：
    主  文
蘇漢樞犯有投票權人收受賄賂罪，處有期徒刑月，如易科罰金
，以新臺幣壹仟元折算壹日。緩刑貳年。褫奪公權壹年。扣案所
收受之賄賂新臺幣伍佰元沒收。
    事  實
一蘇漢樞具有民國99年6 月12日舉行之新竹縣竹東鎮第19屆榮樂
  里里長選區（下稱榮樂里選區）之投票權人。蘇漢樞明知游德
  有（經不起訴處分）為榮樂里選區登記為1 號之候選人，游德
  有之姻親陳邦鴻（本院另行審結）為期游德有能順利當選，於
  99年5 月間某日，至蘇漢樞位於新竹縣竹東鎮○○路45號住處
  ，交付現金新臺幣（下同）1,500 元予蘇漢樞，以每票500 元
  代價，約蘇漢樞及其戶內有投票權之人彭賜惠、蘇筱玲，於此
  次新竹縣竹東鎮榮樂里里長選舉時投票予游德有之一定之行使
  ，蘇漢樞基於投票收受賄賂之犯意，將陳邦鴻所交付之1,500
  元收受為賄賂，許以此次榮樂里選區里長選舉時投票予游德有
  之一定行使，惟事後未將錢轉交彭賜惠、蘇筱玲。
二案經新竹縣政府警察局竹東分局報告臺灣新竹地方法院檢察署
  檢察官偵查起訴。
    理  由
一本件被告蘇漢樞（下稱被告）所犯投票受賄罪，係非死刑、無
  期徒刑、最輕本刑為3 年以上有期徒刑之罪，被告於本院準備
  程序進行中，就被訴事實為有罪之陳述，認合於刑事訴訟法第
  273 條之1 第1 項之規定，裁定進行簡式審判程序。
二訊據被告對於犯罪事實欄所載之犯罪事實，於警詢、偵查、本
  院準備程序、審理中均自白認罪（99年度選他字第93號卷，下
  稱選他卷，第2 宗，第335 ～336 、338 ～339 、342 ～343
  頁；本院卷第149 、157 頁），核與同案被告陳邦鴻於本院準
  備程序、審理中之供述相符（本院卷第40、128 ～129 頁），
  並有游德有登記參選之選舉公報及新竹縣選舉委員會99年12月
  13日新縣選一字第0990000096號函暨檢附候選人登記參選日期
  表、新竹縣選舉委員會公告函文及99年鄉（鎮、市）民代表暨
  村（里）長選舉--臺灣省新竹縣竹東鎮--各投（開）所登記表
  各1 份（本院卷第36頁正、反面、第80～85頁），暨蘇漢樞、
  彭賜惠、蘇筱玲全戶戶籍資料查詢結果（選他卷第1 宗第45～
  46頁、本院卷第43頁）等證在卷，復有被告於本院準備程序進
  行中向新竹縣政府警察局竹東分局提出上開受賄款項1,500 元
  經扣押在案（扣押物品清單及扣押物品相片2 張，本院卷第93
  ～94頁）可資佐證。
三從而，本件事證已臻明確，被告投票受賄犯行，堪予認定，自
  應依法予以論罪科刑如下：
(一)核被告所為，係犯刑法第143 條第1 項之投票受賄罪。
(二)按「犯第97條第2 項之罪或刑法第143 條第1 項之罪，於犯罪
  後三個月內自首者，免除其刑；逾三個月者，減輕或免除其刑
  ；在偵查或審判中自白者，減輕其刑」公職人員選舉罷免法第
  111 條第1 項定有明文。查被告於偵、審中均自白認罪，已如
  前述，應依公職人員選舉罷免法第111 條第1 項之規定，減輕
  其刑。
(三)爰審酌被告為本次里長選舉榮樂里選區之投票權人，當知選舉
  制度乃落實民主政治之最直接方式，透過選民以評斷候選人之
  才德、品行、學識、操守、政見而達到選賢與能之目的，攸關
  國家政治發展之良窳，影響國家根基及人民權利至深且鉅，而
  賄選為敗壞選風之主要根源，金錢介入選舉將嚴重戕害民主政
  治之根基，竟仍在金錢之誘惑下，收受陳邦鴻所交付之賄賂，
  同意在本次里長選舉投票予候選人游德有之一定行使，應予責
  難，惟審酌被告年逾60歲，自承為退休公務員，患有高血壓、
  心律不整及其他慢性疾病，經被告提出行政院國軍退除役官兵
  輔導委員會竹東榮民醫院診斷證明書1 件在卷（本院卷第77頁
  ），於偵、審中均坦承犯行，並於本院準備程序中交出賄款1,
  500 元（本院99年度院保字第776 號），已深切知所悔悟等一
  切情狀，爰量處如主文所示之刑，並諭知易科罰金之折算標準
  。
(四)被告未曾因故意犯罪受有期徒刑以上刑之宣告，有臺灣高等法
  院被告前案紀錄表1 件（本院卷第142 頁）在卷足按，其因一
  時失慮致罹刑章，犯罪後坦承犯行，態度良好，經歷此次偵、
  審教訓，當知所警惕，信無再犯之虞，本院認其所受宣告之刑
  以暫不執行為適當，依刑法第74條第1 項第1 款之規定，併予
  宣告緩刑2 年。
(五)公職人員選舉罷免法第113 條第3 項規定「犯本章之罪或刑法
  分則第六章之妨害投票罪，宣告有期徒刑以上之刑者，並宣告
  褫奪公權」，惟該法並未規定褫奪公權宣告之期間標準，而公
  職人員選舉罷免法為刑法之特別法，刑法總則除於其他法令有
  特別規定外，亦適用之，故褫奪公權宣告之期間標準即應適用
  刑法第37條第2 項之規定。被告經判處有期徒刑以上之刑，即
  應依公職人員選舉罷免法第113 條第3 項之規定，諭知如主文
  所示之褫奪公權期間。又依刑法第74條第5 項規定，緩刑效力
  不及於褫奪公權之宣告，併此敘明。
(六)
1.按犯第143 條第1 項投票受賄罪者，所收受之賄賂沒收之。如
  全部或一部不能沒收時，追徵其價額，刑法第143 條第2 項定
  有明文，被告收受賄賂500 元部分業經扣案，應依前開規定宣
  告沒收。
2.被告收受同案被告陳邦鴻交付而實際未轉交給戶內其他有投票
  權人彭賜惠、蘇筱玲之其餘賄款1,000 元，非屬被告所收受之
  賄賂，自不得在被告罪刑項下諭知沒收，附此敘明。
據上論斷，應依刑事訴訟法第273 條之1 第1 項、第299 條第1
項前段，公職人員選舉罷免法第111 條第1 項、第113 條第3 項
，刑法第11條、第143 條第1 項、第2 項、第41條第1 項前段、
第74條第1 項第1 款、第37條第2 項，刑法施行法第1 條之1 ，
判決如主文。
本案經檢察官黃惠欣到庭執行職務。
中    華    民    國    100     年    3   月    30    日
                  刑事第三庭    法  官    周美玲
以上正本證明與原本無異。
如不服本判決應於收受本判決後10日內向本院提出上訴書狀，上
訴書狀應敘述具體理由。上訴書狀未敘述上訴理由者，應於上訴
期間屆滿後20日內補提理由書狀於本院( 均須按他造當事人之人
數附繕本 )「切勿逕送上級法院」。
中    華    民    國    100     年    3    月    30   日
                                  書記官   蕭惠婷
附錄本案論罪科刑法條全文：
刑法第143條：
有投票權之人，要求、期約或收受賄賂或其他不正當利益，而許
以不行使其投票權或為一定之行使者，處三年以下有期徒刑，得
併科五千元以下罰金。
犯前項之罪者，所收受之賄賂沒收之。如全部或一部不能沒收時
，追徵其價額。